【裁判字號】    91,訴,1798
【裁判日期】    920130
【裁判案由】    毒品危害防制條例等
【裁判全文】
臺灣高雄地方法院刑事判決                        九十一年度訴字第一七九八號
    被      告  丙○○  男  二.
    指定辯護人  本院公設辯護人  丁○○
右被告因違反毒品危害防制條例案件，經檢察官提起公訴（九十一年度偵字第四七四
二號、九十一年度偵字第三九六０號），本院判決如左：
    主  文
丙○○連續販賣第一級毒品，處有期徒刑拾年。扣案之海洛因參拾貳包（合計驗後淨
重拾貳點伍肆公克）沒收銷燬之。電子磅秤壹台、分裝杓參支均沒收。又連續販賣第
二級毒品，處有期徒刑伍年。扣案之安非他命參包（驗前毛重合計陸點壹貳公克，驗
後毛重陸公克）沒收銷燬之。同前之電子磅秤壹台、分裝杓參支均沒收。販賣第一級
、第二級毒品合計所得新臺幣伍拾伍萬元沒收，如全部或一部不能沒收時，以其財產
抵償之。又共同製造其他可發射子彈具有殺傷力之改造手槍，未遂，處有期徒刑參年
，併科罰金新臺幣拾萬元，罰金部分，如易服勞役，以參佰元即新臺幣玖佰元折算壹
日。扣案如附表所示之改造手槍等物均沒收。應執行有期徒刑拾柒年陸月，併科罰金
新臺幣拾萬元，罰金部分，如易服勞役，以參佰元即新臺幣玖佰元折算壹日。扣案之
海洛因參拾貳包（合計驗後淨重拾貳點伍肆公克）、安非他命參包（驗前毛重合計陸
點壹貳公克，驗後毛重陸公克）沒收銷燬之；電子磅秤壹台、分裝杓參支及扣案如附
表所示之改造手槍等物均沒收。販賣第一級、第二級毒品合計所得新臺幣伍拾伍萬元
沒收之，如全部或一部不能沒收時，以其財產抵償之。
    事  實
一、丙○○分別基於販賣第一級、第二級毒品之概括犯意，於民國（下同）九十年十
    月間某日，在高雄縣旗山醫院等處，向其不詳姓名年籍綽號「阿宏」之成年友人
    ，以海洛因每兩新臺幣（下同）七萬元（起訴書誤載為八萬元）及安非他命每兩
    二萬元之代價，販入第一級毒品海洛因及第二級毒品安非他命，並自同年十月間
    起至九十一年二月二十二日止，以電話號碼0000000000、00000
    00000號行動電話為聯絡工具，在高雄縣旗山鎮中山公園，連續多次以每小
    包金額一千元至一萬元不等之價格，販賣海洛因予己○○、劉珮伊等人多次。復
    另行起意，在上開時間，連續多次以每小包金額二千元、四千元不等之價格，在
    同上地點，販賣安非他命予不詳姓名年籍之綽號「志明」、「老仔」之人多次（
    經核算結果，海洛因約係以每兩十五萬元之價格及安非他命以每兩二萬五千元之
    價格販出），販賣第一級毒品海洛因及第二及毒品安非他命共計得款為五十五萬
    元。又明知槍枝、子彈係經政府管制，未經許可不得擅自製造及持有，竟於九十
    年十二月中旬某日，在高雄縣旗山鎮益昌別館二一一號房間內，自甲○○（俟通
    緝到案後另行審結）處收受不具殺傷力之仿貝瑞塔廠八四型半自動玩具手槍一支
    及具有殺傷力之土造子彈三顆而持有之，嗣同月下旬某日，丙○○持上開玩具手
    槍，前往乙○○位在高雄縣旗山鎮三協里旗亭巷一六號住處，基於製造具有殺傷
    力之子彈之犯意，及另與乙○○（俟通緝到案後另行審結）共同基於製造可發射
    金屬或子彈具有殺傷力之改造手槍之犯意聯絡，由丙○○在上開地點，獨自先製
    造完成具有殺傷力之土造子彈三顆，復與乙○○在上開場所再共同改造上開仿貝
    瑞塔八四型半自動玩具手槍槍枝，然因槍管無法固定於槍身、撞針亦無法固定於
    撞針室等原因而未遂。嗣因游珮伊、劉孟儒報警，經警於九十一年二月二十三日
    上午二時許，在高雄縣旗山鎮一八四線旗山路段查獲丙○○，並由丙○○帶同警
    察至同鎮○○○路二號之森美堡汽車旅館前，查獲第一級毒品海洛因三十二包（
    起訴書誤繕為三十一包）、第二級毒品安非他命三包、電子磅秤一台及分裝杓三
    支，再帶同警員至高雄縣旗山鎮旗亭巷一六號旁平房內，扣得如附表所示之物，
    而查獲上情。
二、案經高雄市政府警察局三民第一分局移送臺灣高雄地方法院檢察署檢察官偵查起
    訴。
    理  由
一、販賣毒品部分：
    右揭被告丙○○於九十年十間某日，在高雄縣旗山醫院等處，向綽號「阿宏」之
    友人，以海洛因每兩七萬元及安非他命每兩二萬元之代價，販入第一級毒品海洛
    因及第二級毒品安非他命，並自同年十月間起至九十一年二月二十二日止，以電
    話號碼0000000000、0000000000號行動電話為聯絡工具，
    在高雄縣旗山鎮中山公園，以海洛因每包一千至一萬元不等之價格，販賣予己○○、劉珮伊等人多次，及以安非他命每包二千元、四千元不等之代價，販賣予不
    詳姓名年籍之綽號「志明」、「老仔」之人多次，共得款五十五萬元之事實，業
    據被告丙○○於警、偵訊及本院審訊中供承不諱，核與證人即曾自被告丙○○處
    購得第一級毒品海洛因之己○○及劉珮伊於警、偵訊中證述及劉珮伊於本院訊問
    時結證情節大致相符，又上開扣案之粉末及晶體經分別送請法務部調查局及高雄
    醫學大學附設中和紀念醫院鑑定結果，分別認為係第一級毒品海洛因三十二包（
    合計驗後淨重一二點五四公克）及第二級毒品安非他命（驗後毛重六公克），此
    有法務部調查局調科壹字第二二００一三三六一號鑑定通知書及高雄醫學大學附
    設中和紀念醫院九十一年四月三十日管藥認可字第００五號檢驗報告在卷可稽，
    並有被告自承係販賣第一級毒品海洛因及第二級毒品安非他命時，供作分裝所用
    之電子磅秤及分裝杓三支扣案可資佐證，洵堪認定。
二、持有子彈、製造手槍及子彈部分：
    右揭被告丙○○於九十年十二月中旬，自被告甲○○處收受上開不具殺傷力之仿
    貝瑞塔廠八四型半自動玩具手槍一支及具殺傷力之土造子彈三顆，並於同月中旬
    某日，在高雄縣旗山鎮三協里旗亭巷一六號，與被告乙○○共同著手改造上開不
    具殺傷力之仿貝瑞塔廠八四型半自動玩具手槍一支及另自行製造土造子彈三顆之
    事實，業據被告丙○○於警、偵訊中自承甚詳，核與同案被告甲○○於偵查、本
    院訊問時之供述及證人即被告丙○○之女友戊○○到庭證述情節大致相符，並有
    如附表所示之改造手槍等物扣案可證，又上開扣案之改造手槍、子彈、底火、滑
    套、槍身等物，經送請行政院內政部警政署刑事警察局鑑定結果為：（一）改造
    手槍一支，認係由仿貝瑞塔廠八四型半自動手槍製造之金屬玩具手槍換裝土造金
    屬槍管改造而成，惟槍管無法固定於槍身、撞針無法固定於撞針室且欠缺復進彈
    簧（桿）及抓子鉤等，依現狀，認不具殺傷力；（二）子彈六顆，認均係土造子
    彈，採樣二顆試射，均可擊發，認具殺傷力，另一顆，認係金屬柱狀物；（三）
    底火一張，認係玩具槍用之底火片；（四）滑套一個，認係德製八厘米金屬模型
    槍滑套，另二個，認係玩具槍之金屬滑套；（五）槍身一支，認係槍身之金屬框
    架，此有該局九十一年四月三日刑鑑字第０九一００五三八一二號槍彈鑑定書一
    份在卷可稽，被告丙○○上開犯行，堪可認定。
三、核被告丙○○販賣毒品海洛因及安非他命之行為，係犯毒品危害防制條例第四條
    第一項販賣第一級毒品罪、同條第二項之販賣第二級毒品罪；另改造手槍及子彈
    部分，則分別犯槍砲彈藥刀械管制條例第十一條第五項、第一項之未經許可製造
    可發射子彈具有殺傷力之改造手槍未遂罪，及同條例第十二條第一項之未經許可
    製造子彈罪。被告持有第一級毒品海洛因、第二級毒品安非他命之低度行為，均
    應各為販賣之高度行為所吸收，不另論罪。被告丙○○先後各多次販賣第一級、
    第二級毒品之行為，均時間緊接，所犯構成要件相同，顯係基於概括犯意為之，
    均為連續犯，本均應論以一罪，並加重其刑，惟因販賣第一級毒品罪之法定本刑
    為死刑或無期徒刑，而販賣第二級毒品最重本刑為無期徒刑，依刑法第六十四條
    第一項、第六十五條第一項之規定，就此部分，自不得加重，僅得就販賣安非他
    命罪有期徒刑之部分加重其刑，併予敘明。被告徐連續販賣第一級毒品海洛因及
    販賣第二級毒品安非他命二罪間，犯意各別，行為互殊，為數罪，應予分論併罰
    。被告雖先自甲○○處收取三顆具殺傷力之子彈而持有之，惟因其後又自行製造
    具有殺傷力之子彈，並於製造完成後加以持有，因持有乃犯罪行為之繼續，是持
    有行為無從分割，故僅以單一行為視之，其上開先持有之低度行為，為後製造之
    高度行為所吸收，不另論罪。被告丙○○同時改造玩具手槍、製造子彈，為一個
    製造之行為而犯二種罪名，係一行為而觸犯數罪名，應依刑法第五十五條前段規
    定，從較重之未經許可，製造可發射子彈具有殺傷力之改造手槍罪論處。被告丙○○與被告乙○○間，就上開改造手槍之行為，有犯意聯絡及行為分擔，均為共
    同正犯。又未經許可，著手改造可發射子彈之手槍，止於未遂，應依刑法第二十
    六條前段規定，減輕其刑。又公訴人認被告上開改造手槍之行為，係犯槍砲彈藥
    刀械管制條例第十條第五項第一項之改造模型槍未遂罪，惟槍砲彈藥刀械管制條
    第四條第一項第一款所謂「模型槍」者，係指：原設計非供殺敵、獵物，而使用
    特殊子彈，可供田徑比賽起始信號或供以嚇退野獸，或供射擊訓練等用途之金屬
    材質槍枝，非一般廠商為供觀賞或作樣品所製造之各類「槍枝模型」亦非市售之
    各類玩具槍，此有內政部警政署刑事警察局八十五年十二月二十七日函示甚明，
    而本件槍枝鑑定結果認係由仿貝瑞塔廠八四型半自動手槍製造之金屬玩具手槍換
    裝土造金屬槍管改造而成，，已如前述，是該槍枝即屬槍砲彈藥刀械管制條例第
    四條第一項第一款之「其他可發射子彈具有殺傷力之槍枝」，而非「模型槍」，
    公訴人上開所認，容有誤會，惟基本社會事實同一，爰變更適用同條例第十一條
    第一項、第五項之罪。另公訴人就被告製造子彈部分，雖未起訴，然此部分與前
    揭起訴之製造手槍部分，有想像競合犯之裁判上一罪關係，依審判不可分原則，
    本院自應加以審理，均附此敘明。又被告丙○○固有多次販賣海洛因及安非他命
    之犯行，惟所販賣時間均非長，查獲之數量亦非甚鉅，且其年僅二十四歲，思慮
    欠週，衡情若處以法定刑之最低刑，依社會一般觀念，顯有情輕法重之虞，是被
    告販賣第一級及第二級毒品之犯罪情狀，尚堪憫恕，對被告丙○○所犯上開二罪
    ，爰均分別依刑法第五十九條之規定，酌予減輕其刑，其與上開有期徒刑部分，
    應先加後減。審酌被告貪圖私慾而販賣毒品及製造槍彈，所為犯行戕害國民身心
    健康及危害社會秩序，量刑本不宜從輕，惟念其犯罪後坦承犯行，態度尚佳，知
    所悔悟，且製造之槍枝尚未完成，改造完成之子彈亦未流至市面等一切情狀，分
    別量處如主文所示之刑，就併科罰金部分，諭知易服勞役之折算標準，並定應執
    行刑。另扣案之第一級毒品海洛因三十二包（合計驗後淨重十二點五四公克）、
    第二級毒品安非他命三包（驗前毛重合計六點一二公克，驗後毛重六公克），均
    應依毒品危害防制條例第十八條第一項前段規定，沒收銷燬之。另扣案之電子磅
    秤一台、分裝杓三支，係被告所有，供犯販賣毒品罪所用之物，業據被告供承明
    確，應依刑法第三十八條第一項第二款規定沒收。又扣案如附表編號一所示之改
    造手槍，係被告所有供犯罪所用之物，應依刑法第三十八條第一項第二款規定沒
    收。另扣案如附表所示編號二之子彈，具有殺傷力，為違禁物，應依刑法第三十
    八條第一項第一款規定沒收（扣案六顆具有殺傷力之子彈中，業經採樣試射二顆
    ，該二顆子彈業已滅失，而不存在，不另諭知宣告沒收，附此敘明）。又扣案如
    附表所示編號三至編號十九之物，分別係被告丙○○與被告乙○○所有供犯製造
    改造手槍、子彈所用之物，應依刑法第三十八條第一項第二款規定沒收。另扣案
    之信號彈一枚，並非屬槍砲彈藥刀械管制條例所規範之爆裂物，有內政部警政署
    刑事警察局九十一年三月二十八日刑偵五字第０九一００六二七八五號鑑驗通知
    書一紙在卷可稽，並非違禁物，又無證據證明係被告供犯罪所用或供預備之物，
    爰不予宣告沒收，附此敘明。又毒品危害防制條例第十九條第一項所謂追徵，係
    指所得者為金錢以外之其他財物而無法沒收時，始應追徵其價額，如所得財物為
    金錢而無法沒收時，則應以其財產抵償之，不發生追徵價額之問題。是被告分別
    販賣毒品海洛因及安非他命，所得共計五十五萬元，均應依毒品危害防制條例第
    十九條第一項諭知沒收之，如全部或一部不能沒收時，以其財產抵償之。
據上論斷，應依刑事訴訟法第二百九十九條第一項前段、第三百條，毒品危害防制條
例第四條第一項、第二項、第十九條第一項，槍砲彈藥刀械管制條例第十一條第一項
、第五項、第十二條第一項，刑法第十一條前段、第五十六條、第二十八條、第二十
六條前段、第四十二條第二項、第三十八條第一項第一款、第二款、第五十一條第五
款、第五十五條、第五十九條，罰金罰鍰提高標準條例第二條，判決如主文。
本案經檢察官吳協展到庭執行職務
中      華      民      國      九十二      年     一     月    三十    日
                                臺灣高雄地方法院刑事第六法庭
                                    審判長法官  李政庭
                                          法官  李怡諄
                                          法官  蘇雅慧
右正本證明與原本無異。
如不服本判決，應於判決送達後十日內，向本院提出上訴狀。
                                        書記官  林誠桂
中      華      民      國      九十二      年     一     月    三十    日
附錄本案論罪科刑法條
毒品危害防制條例第四條
製造、運輸、販賣第一級毒品者，處死刑或無期徒刑；處無期徒刑者，得併科新台幣
一千萬元以下罰金。
製造、運輸、販賣第二級毒品者，處無期徒刑或七年以上有期徒刑，得併科新台幣七
百萬元以下罰金。
製造、運輸、販賣第三級毒品者，處五年以上有期徒刑，得併科新台幣五百萬元以下
罰金。
製造、運輸、販賣專供製造或施用毒品之器具者，處一年以上七年以下有期徒刑，得
併科新台幣一百萬元以下罰金。
前四項之未遂犯罰之。
槍砲彈藥刀械管制條例第十一條
未經許可，製造、販賣或運輸第四條第一項第一款所稱其他可發射金屬或子彈具有殺
傷力之各式槍砲者，處五年以上有期徒刑，併科新臺幣一千萬元以下罰金。
未經許可，轉讓、出租或出借前項所列槍砲者，處三年以上十年以下有期徒刑，併科
新臺幣七百萬元以下罰金。
意圖供自己或他人犯罪之用，而犯前二項之罪者，處無期徒刑或七年以上有期徒刑，
併科新臺幣一千萬元以下罰金。
未經許可，持有、寄藏或意圖販賣而陳列第一項所列槍砲者，處一年以上七年以下有
期徒刑，併科新臺幣七百萬元以下罰金。
第一項至第三項之未遂犯罰之。
槍砲彈藥刀械管制條例第十二條
未經許可，製造、販賣或運輸子彈者，處一年以上七年以下有期徒刑，併科新台幣五
百萬元以下罰金。
未經許可，轉讓、出租或出借子彈者，處六月以上五年以下有期徒刑，併科新台幣三
百萬元以下罰金。
意圖供自己或他人犯罪之用，而犯前二項之罪者，處三年以上十年以下有期徒刑，併
科新台幣七百萬元以下罰金。
未經許可，持有、寄藏或意圖販賣而陳列子彈者，處五年以下有期徒刑，併科新台幣
三百萬元以下罰金。
第一項至第三項之未遂犯罰之。
附表
    ┌────┬───────┬───┬────┬───────┬───┐
    │編   號 │ 名        稱 │數 量 │編   號 │ 名        稱 │ 數量 │
    ├────┼───────┼───┼────┼───────┼───┤
    │  １    │改造手槍      │壹支  │ １１   │電鑽          │ 壹台 │
    ├────┼───────┼───┼────┼───────┼───┤
    │  ２    │改造子彈      │肆顆  │ １２   │固定架        │ 壹台 │
    ├────┼───────┼───┼────┼───────┼───┤
    │  ３    │底火          │壹張  │ １３   │板子          │貳支  │
    ├────┼───────┼───┼────┼───────┼───┤
    │  ４    │滑套          │參個  │ １４   │鑽孔          │參支  │
    ├────┼───────┼───┼────┼───────┼───┤
    │  ５    │槍身          │壹支  │ １５   │發射火藥      │貳包  │
    ├────┼───────┼───┼────┼───────┼───┤
    │  ６    │彈匣          │壹個  │ １６   │改造子彈半成品│拾顆  │
    ├────┼───────┼───┼────┼───────┼───┤
    │  ７    │鑽床          │貳台  │ １７   │製造子彈用銅條│伍條  │
    │        │              │      │        │              │      │
    ├────┼───────┼───┼────┼───────┼───┤
    │  ８    │磨砂機        │壹台  │ １８   │磨光棒        │拾壹支│
    │        │              │      │     │              │      │
    ├────┼───────┼───┼────┼───────┼───┤
    │  ９    │砂片          │貳肆片│ １９   │滑板          │肆支  │
    │        │              │      │        │              │      │
    ├────┼───────┼───┼────┴───────┴───┤
    │  １０  │鋼珠          │貳零肆│附註：查扣子彈共陸顆，其中經送驗│
    │        │              │顆    │試射貳顆，僅餘肆顆。            │
    └────┴───────┴───┴────────────────┘


司法院資訊處製作；財團法人民間司法改革基金會備份。
